【裁判字號】    97,交抗,776
【裁判日期】    970714
【裁判案由】    聲明異議
【裁判全文】
臺灣高等法院臺中分院刑事裁定         97年度交抗字第776號
抗  告  人  交通部公路總局臺中區監理所豐原監理站
法定代理人  張光輝
受 處 分人  甲○○
上列抗告人因受處分人違反道路交通管理處罰條例案件，不服臺
灣臺中地方法院，中華民國97年 4月30日第一審裁定（案號：97
年度交聲字第1287號），提起抗告，本院裁定如下：
    主  文
抗告駁回。
    理  由
一、抗告意旨略以：(一)按道路交通管理處罰條例第35條第1項第1
    款規定：汽車駕駛人，駕駛汽車經測試檢定酒精濃度超過規
    定標準者，處新臺幣1萬5千元以上 6萬元以下罰鍰及吊扣其
    駕駛執照 1年。(二)汽車駕駛人因違反道路交通管理處罰條例
    第35條規定受吊扣駕駛執照處分，如無當時駕駛車種之駕駛
    執照，仍應吊扣其持有其他車種之駕駛執照，主要係考量其
    違規行為對道路交通秩序之維持及道路交通安全已生較大影
    響，故吊扣其持有之駕駛執照，以限制其繼續駕車行駛道路
    之權利，係屬駕駛行為之限制，不因其駕駛車類不同而有差
    異等語。
二、按汽車駕駛人飲用酒類或其他類似物後，其吐氣所含酒精濃
    度超過每公升0.25毫克，不得駕車；駕駛汽車經測試檢定酒
    精濃度超過標準，處汽車駕駛人罰鍰 1萬5千元以上6萬元以
    下，並當場移置保管該汽車及吊扣駕駛執照 1年，道路交通
    安全規則第114條第 2款、道路交通管理處罰條例第35條第1
    項第1款分別定有明文。 復按道路交通管理處罰條例第68條
    業於94年12月14日修正，並自95年3月1日施行，修正前之道
    路交通管理處罰條例第68條規定：「汽車駕駛人，因違反本
    條例及道路交通安全規則之規定，受吊扣或吊銷駕駛執照處
    分時，吊扣或吊銷其持有各級車類之駕駛執照。」而修正後
    之道路交通管理處罰條例第68條規定：「汽車駕駛人，因違
    反本條例及道路交通安全規則之規定，受吊銷駕駛執照處分
    時，吊銷其持有各級車類之駕駛執照。」查，該條文修正前
    ，其原提案修正條文為：「汽、機車駕駛人，因違反本條例
    及道路交通安全規則之規定，受吊扣或吊銷駕駛執照處分時
    ，吊扣或吊銷其違法或違規當時所駕駛車輛之駕駛執照。」
    立法理由略以：「原條文將違法或違規駕駛人所持有各級車
    類之駕駛執照一併吊扣或吊銷，失之過酷，影響人民工作及
    生活甚鉅，爰修正之」等語，其立法意旨在於最高級車類之
    駕駛執照係受處分人賴以維生之工具，而受處分人駕駛較低
    級車類之車輛違規受罰，卻一併吊扣其最高級車類駕駛執照
    ，對受處分人之工作權及生存權造成極大之損害，有違憲法
    保障人民生存權及工作權之意旨，故應予修法解決。而最後
    通過之修正條文，係將道路交通管理處罰條例第68條原有條
    文中之「吊扣或」3 字刪除各情，有立法院交通委員會94年
    10月 5日台立交字第0942400153號函附道路交通管理處罰條
    例第68條審查報告可參 （參立法院公報第94卷第70期第135
    至138頁）。 則參照上開立法理由及立法經過，依修正後之
    條文，按上開規定受「吊銷駕照」處分者，仍維持吊銷其持
    有各級車類之駕駛執照，至於受「吊扣駕照」處分者，則僅
    「吊扣」其違法或違規當時所駕駛車輛之駕駛執照，不再吊
    扣其持有各級車類之駕駛執照，此觀之立法理由及立法經過
    至明。
三、查本件受處分人甲○○於民國97年 2月4日3時07分許，駕駛
    車號 MH-2677號自用小客車，在台中縣烏日鄉○○路與光日
    路口，因「汽車駕駛人經測定呼氣酒精濃度達每公升0.67毫
    克，酒後駕車」之違規行為，經台中縣警察局烏日分局烏日
    派出所員警依道路交通管理處罰條例第35條第1項第1款，以
    中縣警交字第 HC0000000號舉發違反道路交通管理事件通知
    書當場舉發，並經原處分機關於97年 4月16日依道路交通管
    理處罰條例第35條第1項第1款，以豐監稽違字第裁63-HC000
    0000號裁決書裁處吊扣職業聯結車駕駛執照12個月，並施以
    道安講習等事實，為受處分人所不爭執，並有通知單、原處
    分裁決書各 1份附卷可稽，是受處分人酒後駕駛自用小客車
    違規之事實明確。是依前述，受處分人依法所受之處分應為
    限制其駕駛自用小客車之權利，而非限制受處分人駕駛職業
    聯結車之權利，然原處分機關竟吊扣受處分人之職業聯結車
    駕駛執照，即非適法，原審因認受處分人異議有理由，就原
    處分關於吊扣職業聯結車駕駛執照12個月部分予以撤銷，並
    說明實務上僅逐級核給汽車駕駛執照一張，致持有職業聯結
    車駕駛執照者，因駕駛普通小型車違規，而須吊扣小型車駕
    駛執照時，產生技術層面之困難，惟行政機關本應因應法令
    之變更，而精進其行政執行成效，斷不得因技術層面之困難
    ，即置立法修正通過之條文不予遵守適用，甚或逾越比例原
    則，逕吊扣其持有各級車類之駕駛執照，侵害受處分人之工
    作權，此技術層面之問題，要難苛求受處分人容忍等語，並
    無違誤。抗告人仍執前詞謂吊扣受處分人之駕駛執照，係限
    制其繼續駕車行駛道路之權利，屬駕駛行為之限制，非因其
    駕駛車類不同而有所差異云云，與前揭道路交通管理處罰條
    例第68條之修正意旨不符，自無理由，應予駁回。至上開道
    路交通安全規則對於汽車駕駛執照之管理，採取一照原則，
    固然導致越級駕駛人違規酒駕時，有執行吊扣駕駛執照上之
    困難，然此關於駕駛執照管理所衍生之問題，宜由執法機關
    設法解決，尚不得擴張解釋，於駕駛人無較低級車類駕駛執
    照可供吊扣時，即率爾代以吊扣其所領有之較高級車類駕駛
    執照。
四、據上論結，爰依道路交通案件處理辦法第26條、刑事訴訟法
    第412條，裁定如主文。
中    華    民    國    97    年    7    月    14     日
            刑事第一庭  審判長法  官  陳  紀  綱
                              法  官  張  智  雄
                              法  官  姚  勳  昌
上列正本證明與原本無異。
不得抗告。
                              書記官  吳  宗  玲
中    華    民    國    97    年    7    月    15     日


司法院資訊處製作；財團法人民間司法改革基金會備份。
